臺灣臺中地方法院刑事判決　　　　　　　　　　　　　九十年度訴字第一八三五號
　　公　訴　人　臺灣臺中地方法院檢察署檢察官
　　被　　　告　丙○○
右列被告因偽造文書案件，經檢察官聲請簡易判決處刑（九十年度偵字第八二九七號
），本院臺中簡易庭認為不宜適用簡易程序，移由本院刑事庭依通常程序審理，本院
判決如左：
    主  文
丙○○連續行使偽造私文書，足以生損害於他人，處有期徒刑伍月，如易科罰金，以
參佰元折算壹日。
偽造之如附表所示簽帳單特約商店存根聯上「甲○○」之署押各壹枚，共計參枚，及
顧客存根聯各壹張，共計參張，均沒收。
    事  實
一、緣丙○○與甲○○係分租臺中市○里市○○路二三號二樓之不同房間，屬室友關
    係，而丙○○平日均向甲○○借用房間鑰匙以進入甲○○房間觀看電視。詎丙○○竟意圖為自己不法之所有，而基於竊盜、詐欺取財及行使偽造私文書之概括犯
    意，分別於八十九年三月七日、同年月十日、同年月二十日，均利用向甲○○借
    用鑰匙進入甲○○房間之機會，乘機竊取甲○○所有而置於皮包內之富邦商業銀
    行卡號0000000000000000號信用卡一張後，旋連續於如附表所
    示之時間，持該信用卡，假冒甲○○，向位於臺中縣大里市○○路全宇通信世界
    中興店刷卡消費，分別購買如附表所示金額之臺灣大哥大ＯＫ卡，並在信用卡一
    式二聯之簽帳單上，以複寫方式，連續偽簽「甲○○」之署押，以確認消費金額
    ，再提出行使而交還該商店，使該商店陷於錯誤以為其為該信用卡之合法持卡人
    ，並有消費能力，而允其消費，繼而交付上開商品，而將持卡人存根聯交其收執
    ，足生損害於甲○○、全宇通信世界中興店及富邦商業銀行。消費完畢後，再將
    該信用卡悄悄放回甲○○之皮包內，免被發現。嗣因丙○○將盜刷甲○○信用卡
    消費之事告知表兄乙○○，乙○○復將此事告知甲○○，甲○○始得知上情。
二、案經甲○○訴由臺中縣警察局霧峰分局報告臺灣臺中地方法院檢察署檢察官偵查
    後，聲請簡易判決處刑，本院臺中簡易庭認為不宜適用簡易程序，移由本院刑事
    庭依通常程序審理。
    理  由
一、訊據被告丙○○對於右揭連續竊取告訴人告訴人甲○○之信用卡後，到全宇通信
    世界中興店刷卡購物三次，金額總計新臺幣（下同）一萬一千元等情坦認不諱，
    核與告訴人甲○○於警訊及偵查中指訴：係證人乙○○告訴伊，始知道被告盜刷
    伊信用卡，被告共盜刷一萬餘元，嗣後被告亦承認此事，而親自書寫二張切結書
    給伊，而伊知道信用卡被盜刷時，信用卡已在皮包內等語相符，並經證人乙○○
    於警訊時證述：被告曾告知持告訴人甲○○信用卡盜刷，並將信用卡拿給伊看，
    該信用卡背面有甲○○名字等語明確，且有被告於八十九年三月二十六日所書寫
    承認盜刷告訴人信用卡一萬一千元，並承諾當日下午三時以前返還該金額之切結
    書二紙、告訴人甲○○領回其所有富邦商業銀行信用卡之贓物認領收據、富邦商
    業銀行國際信用卡部九十年五月二十四日（九十）富銀信卡第二五三號函所附甲○○消費明細表一份及署名「甲○○」之信用卡簽帳單三張在卷可稽（見偵卷十
    四頁至第十六頁、第二十四頁至第二十六頁）。經查：
  （一）被告雖辯稱：係證人乙○○叫伊去刷卡消費，買來的ＯＫ卡，亦有給證人乙○○用云云，然經本院傳喚證人乙○○多次，證人乙○○均未到庭；惟參以
        被告於警局初訊時，並未提出是證人乙○○教唆伊為前開犯行之辯解，更於
        警訊時供稱：伊曾告訴乙○○持告訴人信用卡盜刷之事，嗣證人乙○○即將
        此事告知告訴人，告訴人始查悉此事等語（見偵卷第十頁第四行起）且參諸
        告訴人甲○○於偵查中指稱：被告書寫卷附之切結書時，證人乙○○亦在場
        等情，是茍被告確係受證人乙○○唆使始為本件犯行，其於書寫切結書及警
        訊時均已知悉係因證人乙○○而使其犯行為告訴人所知悉且有受追訴處罰之
        虞，衡情應無可能為證人乙○○繼續隱瞞唆使之事；又證人乙○○如確有教
        唆被告盜刷告訴人信用卡之犯行，而居於與被告利害與共之地位，則其為被
        告隱瞞犯行尚有未及，焉有可能在告訴人為發覺信用卡遭盜刷之時，即將被
        告之犯行告知，而使本身之教唆行為亦有曝光之危險？是被告所辯：係證人
        乙○○教唆乙節，顯與常情不符，要屬事後避就之詞，不足採信。
  （二）又公訴人雖以被告於警訊之供述而認被告係於八十九年二月二十八日至告訴
        人房間拿取告訴人之上開信用卡，惟查被告於警訊時並供稱：係拿取告訴人
        信用卡後，即於當日至全宇通信世界刷卡消費等語（見偵卷第九頁背面倒數
        第五行起），而被告之犯罪時間有前揭富邦商業銀行消費明細即簽帳單在卷
        可查，且被告於本院九十年十一月十九日調查時供稱：「（問：刷卡消費後
        你再將上開信用卡放回甲○○皮包內？）是。連續拿了三次，刷完卡後都再
        將信用卡放回皮包」等語，本院因認被告於刷卡消費當日，即八十九年三月
        七日、十日、二十日均有拿取甲○○之信用卡之行為，是公訴人認被告係於
        八十九年二月二十八日拿取告訴人信用卡等情，容有誤會，併此敘明。
  （三）按無不法所有意圖，取得他人之物為一時之用，或得為之使用竊盜，而認與
        刑法上之竊盜罪有別，惟如就物為攸關權義或處分之行為，綜事後物歸原主
        ，得否謂僅屬使用竊盜而不構成竊盜罪，自非無疑（最高法院八十六年度臺
        上字第四九七六號判決意旨參照）。又使用信用卡消費之交易型態係約定持
        卡人得向發卡銀行請求信用卡之核發，之後憑卡於特約商店以簽帳方式作為
        支付消費帳款之工具，由發卡銀行代為處理結清該消費借款，嗣後另向持卡
        人請求償還，是信用卡在發卡銀行所核定之最高消費金額內，具有代替現金
        支付消費帳款之經濟價值，而被告擅自拿取告訴人之信用卡，其目的亦係欲
        獲得信用卡所表彰之經濟價值，被告盜刷告訴人之信用卡消費後，確使該信
        用卡所表彰之經濟價值即可用額度有所減少，且形式上亦使告訴人因而復有
        額外債務，而已為攸關權義之行為，是被告於拿取告訴人信用卡之時自具有
        不法所有意圖，而非僅為使用竊盜而已，仍應構成竊盜罪。
  （四）綜上所述，本件事證明確，被告犯行堪以認定，應予依法論科。
二、刑法第三百三十九條第一項之詐欺取財罪屬於「個別財產犯罪」，同條第二項之
    詐欺得利罪則屬於「全體財產犯罪」，前者乃謂只要被害人財物本身有所損失時
    ，行為人即構成犯罪，縱使對於全體財產而言，可能沒有任何損害，皆不影響行
    為人犯罪之成立，後者係為個別財產有無損害不論，只要全體財產沒有減少，即
    屬沒有損害，也就不構成犯罪，而依學界通說見解，被害人喪失財物本身之持有
    ，即屬一種損失，蓋因妨害到其使用財物本身之機能，是行為人持他人合法申請
    之信用卡，向特約商店持卡消費，使特約商店誤信行為人即為卡片名義人，而交
    付一定之財物，此交付財物之行為本身即為一種損害，縱然嗣後特約商店可從發
    卡機構請求支付，對其全體財產而言，並無減少，惟特約商店於此對於給付予行
    為人財物本身即喪失持有使用之機能，亦屬一種損失，故可認為是被害人，行為
    人之行為應認係構成詐欺取財罪，而非詐欺得利罪。核被告所為，係犯刑法第二
    百十六條、第二百十條之行使偽造私文書罪、第三百二十條第一項竊盜罪及第三
    百三十九條第一項之詐欺取財罪。被告在簽帳單上偽造「甲○○」署押之行為，
    係偽造簽帳單之部分行為，不另論以偽造署押罪。其偽造他人名義之簽帳單進而
    行使，偽造之低度行為應為行使之高度行為所吸收，不再論以偽造私文書罪。惟
    對於一式二聯之可複寫簽帳單，被告以一行為同時偽造二個相同署押，仍為單純
    一罪，不生想像競合之問題。被告先後多次竊盜信用卡、刷卡詐欺取財及偽造文
    書並行使之行為，均時間緊接，犯罪構成要件相同，顯係基於概括之犯意為之，
    均為連續犯，應各論以一罪，並加重其刑。被告所犯三罪之間，有方法結果之牽
    連關係，應從一重之行使偽造私文書罪處斷。公訴人雖僅起訴被告行使偽造私文
    書及詐欺取財之犯罪事實，就被告竊盜之行為未經起訴，惟被告竊盜之行為與行
    使偽造私文書罪、詐欺取財罪間，有牽連犯之裁判上一罪之關係，均為起訴效力
    所及，自在本院所應審理之範圍。爰審酌被告犯罪之動機、年輕力壯卻不思循正
    途獲取財物，犯罪手段尚屬平和，犯罪所得非高，犯後尚未與告訴人和解，並賠
    償其損害，犯罪後大致坦認犯行，態度尚佳等一切情狀後，量處如主文所示之刑
    。又被告行為後，刑法第四十一條業經總統於九十年一月十日公布修正，同年一
    月十二日生效，將修正前原規定「犯最重本刑為三年以下有期徒刑以下之刑之罪
    ，而受六月以下有期徒刑或拘役之宣告，因身體、教育、職業或家庭之關係，執
    行顯有困難者，得以一元以上三元以下折算一日，易科罰金。」公布修正為「犯
    最重本刑為五年以下有期徒刑以下之刑之罪，而受六個月以下有期徒刑或拘役之
    宣告，因身體、教育、職業、家庭之關係或其他正當事由，執行顯有困難者，得
    以一元以上三元以下折算一日，易科罰金。但確因不執行所宣告之刑，難收矯正
    之效，或難以維持法秩序者，不在此限。併合處罰之數罪，均有前項情形，其應
    執行之刑逾六月者，亦同。」比較修正前、後條文規定之結果，修正後之規定並
    無不利於被告，自應依刑法第二條第一項前段之規定，適用裁判時之法律即修正
    後之刑法第四十一條第一項前段之規定，就被告所處如主文所示之刑，並諭知易
    科罰金之折算標準。
三、被告偽造「甲○○」署名所附簽帳單，其中顧客存根聯三張，於被告簽名後已交
    付被告留存，屬被告所有，且為其犯罪所得之物，雖未扣案，惟既無法證明已滅
    失而不存在，均應依刑法第三十八條第一項第三款之規定，宣告沒收之，至於特
    約商店存根聯三張，既非被告所有，爰不宣告沒收。另上開簽帳單特約商店三張
    上「甲○○」之署押，共計三枚，不問屬於犯人與否，均應依刑法第二百十九條
    之規定，仍應宣告沒收之。至顧客存根聯上「甲○○」署押三枚，因該署押所附
    之顧客存根聯既已宣告沒收，爰不予重複宣告沒收（最高法院六十三年度台上字
    第二七七０號判例意旨參照），併此敘明。
據上論斷，應依刑事訴訟法第四百五十二條、第二百九十九條第一項前段，刑法第二
條第一項前段、第五十六條、第二百十六條、第二百十條、第三百二十條第一項、第
三百三十九條第一項、修正後刑法第四十一條第一項前段、第五十五條、第二百十九
條、第三十八條第一項第三款，罰金罰鍰提高標準條例第一條前段、第二條，判決如
主文。
中      華民      國    九十一    年      四      月    十  六    日
                              臺灣臺中地方法院刑事第七庭
                               審判長法  官  夏  一  
                                     法  官  簡  源  希
                                     法  官  郭  妙  俐
右正本證明與原本無異。
如不服本判決，應於判決送達後十日內向本院提出上訴狀，上訴於臺灣高等法院臺中
分院( 須附繕本 )。
                                     書記官
中      華      民      國    九十一    年      四      月    十  七    日
附表
┌──────────┬──────────┬─────────────┐
│特約商店名稱        │簽帳日期            │簽帳金額（單位：新台幣）  │
│                    │年/月/日    時/分   │                          │
├──────────┼──────────┼─────────────┤
│全宇通信世界中興店  │89/03/07    09/27   │7400元                    │
├──────────┼──────────┼─────────────┤
│同右                │89/03/10    09/33   │1200元                    │
├──────────┼──────────┼─────────────┤
│同右                │89/03/20    14/32   │2400元                    │
├──────────┼──────────┼─────────────┤
│                    │                    │總計（三筆）：            │
│                    │                    │一萬一千元                │
└──────────┴──────────┴─────────────┘
附錄本案論罪科刑法條全文：
刑法第二百一十條
偽造、變造私文書，足以生損害於公眾或他人者，處五年以下有期徒刑。
第二百一十六條
行使第二百十條至第二百十五條之文書者，依偽造、變造文書或登載不實事項或使登
載不實事項之規定處斷。
第三百三十九條
意圖為自己或第三人不法之所有，以詐術使人將本人或第三人之物交付者，處五年以
下有期徒刑、拘役或科或併科一千元以下罰金。
以前項方法得財產上不法之利益或使第三人得之者，亦同。
前二項之未遂犯罰之。
